臺灣高等法院刑事判決　　　　　　　　　　　　　　九十年度上易字第四二○九號
　　上　訴　人
　　即　被　告　丙○○
右上訴人因竊盜等案件，不服臺灣板橋地方法院九十年度易字第四九九號，中華民國
九十年九月二十五日第一審判決（起訴案號：臺灣板橋地方法院檢察署八十九年度偵
字第一四六二二號），提起上訴，本院判決如左：
    主    文
原判決關於丙○○部分撤銷。
丙○○連續竊盜，處有期徒刑陸月，如易科罰金，以佰元折算壹日。
    事    實
一、丙○○基於為自己不法所有之概括犯意，先於民國八十九年七月二十五日上午七
    時至八時三十分許，在臺北市○○區○○路捷運芝山站附近，以之不詳工具，竊
    取甲○○所有之車號ＤＱＮ─二三七號輕型機車車牌一面，得手後據為己有。復
    於同年七月三十日凌晨一時五分許，在臺北縣永和市○○路五０一巷內，見乙○○所有之車號ＲＹＳ─三七二號輕型機車一輛停放該處，且鑰匙未取下，遂下手
    竊取該機車後供己騎用。並將ＲＹＳ─三七二號機車車牌卸下，改掛ＤＱＮ─二
    三七號機車車牌，將機車停放在臺北縣中和市○○路二五六巷十六弄十二號三樓
    住處樓下。鄭清華明知上開機車非其子丙○○所有，係屬來路不明之贓物，竟於
    八十九年七月三十一日下午四時許借用該機車騎用，於當日下午五時許行經臺北
    市○○○路○段一七０巷四十一號前時，為警查獲。
二、案經乙○○告訴暨臺北市政府警察局文山第二分局移送臺灣板橋地方法院檢察署
    檢察官偵查起訴。
    理    由
一、訊據被告（即上訴人）丙○○對前開懸掛ＤＱＮ─二三七號機車車牌之原車號Ｒ
    ＹＳ─三七二號輕型機車一輛停放在其中和市○○路二五六巷十六弄十二號三樓
    住處樓下之事實，固坦承不諱，惟否認有竊盜之犯行。且辯稱：該機車係伊友人
    劉寶南騎來向伊借款新臺幣（下同）五千元，並稱將該機車停在伊處樓下以保證
    還錢，伊說不用將機車留下，但劉寶南還是將機車鑰匙留下人便離開，劉寶南未
    告訴伊機車來源，伊未騎過該車，該機車及車牌非伊竊取云云；惟嗣於本院上訴
    審訊問時，均坦承竊取上開機車及車牌部分，但並無攜帶工具竊取車牌，並請求
    自新的機會等詞（見本院卷九十年二月二十七日訊問筆錄）。經查：
（一）前揭車號ＤＱＮ─二三七號輕型機車係屬甲○○所有，於八十九年七月二十五
      日上午七時許，停放在臺北市○○區○○路上捷運芝山站附近，於當日上午八
      時三十分許發現車牌被竊之事實。及車號ＲＹＳ─三七二號輕型機車係乙○○
      所有，於同年七月三十日凌晨一時五分許，在臺北縣永和市○○路五０一巷內
      被竊，失竊時機車鑰匙插在車上未取走之事實，業經被害人甲○○、乙○○分
      別於警訊時指述明確（見偵查卷第七頁至第八頁、第四十四頁），並有車輛竊
      盜、車牌失竊資料個別查詢報表─查詢車輛認可資料二紙、被害人簽具之贓物
      認領保管單、切結書各二紙附卷可稽（見偵查卷第十頁、四十七頁），是上開
      車牌與機車確係遭人竊取之盜贓無誤。
（二）次質諸已定讞之被告鄭清華於警訊時自承：該機車係由其子丙○○於八十九年
      七月三十一日下午三時五十分許騎回家中樓下停放，丙○○未告訴伊機車由何
      處而來，伊亦未詢問，不知丙○○由何處得來，伊因為要外出，知道丙○○有
      騎一部機車返家，遂向丙○○問機車號碼，並順手將置於茶几上之機車鑰匙取
      走至樓下開啟該機車騎用云云（見偵查卷第六頁）。嗣於偵查中初訊時改稱：
      該機車丙○○說係向朋友借的，他朋友欠他錢云云（見偵查卷第二十一頁背）
      。前後供述已有矛盾。又被告丙○○於警訊時及偵查中供稱：伊友人劉寶南（
      綽號阿寶）在伊父鄭清華被查獲之二、三日前向伊借五千元，伊當場在住處將
      錢借給劉寶南，劉寶南便說將上開機車停在樓梯口以保證還錢，伊說不用將機
      車留下，但劉寶南還是將機車鑰匙放著人便離開，劉寶南未告訴伊機車號碼，
      伊亦未向劉寶南索取行車執照觀看，當伊向劉寶南說將機車拿回去時，伊父鄭
      清華有聽到，所以知道劉寶南有拿一部機車給伊，借車當天伊將車鑰匙交給鄭
      清華騎用云云（見偵查卷第三十五頁背至第三十六頁、第四十五頁背至第四十
      六頁）。被告丙○○所供與鄭清華前開供詞亦有出入。且前開乙○○之車號Ｒ
      ＹＳ─三七二號輕型機車係於八十九年七月三十日凌晨一時五分許失竊，被告
      鄭清華騎乘該機車為警查獲之時間係同年七月三十一日下午五時許，然被告丙○○卻稱該機車係在鄭清華被查獲之二、三日前由劉寶南騎來停放，顯與客觀
      事證不符。至被告丙○○嗣於原審訊問時復改口稱該機車係劉寶南於八十九年
      七月三十一日騎來，伊未騎過該機車云云（見原審卷第三十一頁），無非事後
      彌縫之詞，且復質諸被告於本院訊問供稱：「（為何於原審調查時否認竊取車
      牌）為了逃避刑責，後來阿寶一直否認我才承認」（見本院卷九十年二月二十
      七日訊問筆錄），足見被告取車牌之事，於焉顯見。
（三）又查被告丙○○於偵查中矢口否認於八十九年七月二十五日上午七時至八時三
      十分許，即甲○○失竊車牌之時間，曾至臺北市士林區一帶（見偵查卷第六十
      頁）。然經檢察官向中華電信股份有限公司板橋營運處函查被告丙○○當時所
      使用之0000000000號行動電話於該時段之通聯紀錄結果，該行動電話於八十九
      年七月二十五日上午七時三十一分五十九秒及七時三十三分五秒曾有二度與
      0000000000號行動電話聯絡之紀錄，有中華電信股份有限公司板橋營運處八十
      九年九月三十日板營字第八四八號查詢電話通話紀錄函復單所附通話紀錄可查
      。而該二通通聯係使用位於臺北市○○區○○路六五七至六七一號十二樓之士
      林重陽台作為發射訊號之基地台，復有偵查卷附中華電信公司檢送之基地台資
      料可考。而0000000000號行動電話使用人何家慶於本院訊問時亦證稱：上開二
      通電話係伊與丙○○聯絡相約打撞球或打麻將等語（見原審卷第六十三頁）。
      是被告丙○○所辯稱未於甲○○失竊車牌之時間至臺北市士林區一帶云云，即
      不實在；此與被告於本院自承有竊取車牌情事（見本院卷九十年二月二十七日
      訊問筆錄）有悖，亦徵被告於原審之所辯，委不足取。
（四）再查證人劉寶南於偵查中及原審調查時均堅決否認系爭機車與車牌係其向被告
      丙○○借錢作為質押之事實，並稱八十九年七月間因施用毒品安非他命，常用
      0000000000號行動電話與丙○○聯絡等語（見偵查卷第六十頁背至第六十一頁
      、原審卷第六十二頁）。經原審函請法務部調查局對被告丙○○及證人劉寶南
      以控制問題法及混合問題法測謊結果，被告丙○○在（一）、未偷車牌；（二
      ）、未偷機車；（三）、扣案機車係劉寶南交給伊的等三問題上，經測試呈情
      緒波動反應，研判有說謊。而劉寶南在（一）、未偷車牌；（二）、未偷機車
      二問題上，經測試無情緒波動之反應，研判未說謊，有該局九十年八月二十日
      （90）陸（三）字第90046027號鑑定通知書一紙在卷可參（見原審卷第七十四
      頁）。綜上是被告丙○○前開所辯，無非事後避重就輕卸責之詞，尚難採信，
      本件事證明確，亦與被告於本院訊問時之自白相符，是此，被告丙○○連續竊
      盜犯行，洵堪認定，依法應予論罪科刑。
二、核被告丙○○先後竊取乙○○機車，及甲○○機車車牌部分，其所為係犯刑法第
    三百二十條第一項之普通竊盜罪，其先後二次竊盜行為，時間緊接，基本犯罪構
    成要件相同，顯係基於概括犯意為之，應依連續犯論處，並依法加重其刑。原審
    遽為連續攜帶兇器之竊盜，容有未洽。蓋取竊車牌固非徒手所能為之，然若利用
    外力敲擊或帶手套為之，亦有可能，在客觀上並無確切之證據，不得妄為推定即
    以攜帶兇器竊盜，否則有悖證據裁判主義之法理，被告（即上訴人）據此作為上
    訴，為有理由，準此，原審判決此部分既有未當，自應由本院加以撒銷改判，爰
    審酌被告丙○○連續竊取機車及車牌之犯罪動機、目的、手段、所生危害之質與
    量，尚非重大、及犯罪後反悔態度等一切情狀，量處有期徒刑陸月，以示懲儆。
    且按被告丙○○於行為後刑法第四十一條業於九十年一月四日經立法院修正通過
    ，並經總統於九十年一月十日公布，於同年一月十二日生效施行，其修正條文為
    ：「犯最重本刑為五年以下有期徒刑以下之刑之罪，而受六個月以下有期徒刑或
    拘役之宣告，因身體、教育、職業、家庭之關係或其他正當事由，執行顯有困難
    者，得以一元以上三元以下折算一日，易科罰金。但確因不執行所宣告之刑，難
    收矯正之效，或難以維持法秩序者，不在此限。」「併合處罰之數罪，均有前項
    情形，其應執行之刑逾六月者，亦同。」與修正前刑法第四十一條比較結果，依
    刑法第二條第一項前段規定，自應依修正後刑法第四十一條第一項規定對被告丙○○諭知易科罰金之折算標準，併予敘明。
據上論斷，應依刑事訴訟法第三百六十九條第一項前段、第三百六十四條、第二百九
十九條第一項前段，刑法第三百二十條第一項、第五十六條、第四十一條第一項前段
、第二條第一項，罰金罰鍰提高標準條例第一條前段、第二條，判決如主文。
本案經檢察官覃正祥到庭執行職務。
中      華      民      國     九十一    年      一      月    二十二   日
                               臺灣高等法院刑事第一庭
                                   審判長法  官  李  相  助
                                         法  官  蘇  素  娥
                                         法  官  蔡  光  治
右正本證明與原本無異。
不得上訴。
                                         書記官  王  才  生
中      華      民      國     九十一    年      一      月    二十四   日
附錄：本案論罪科刑法條全文
刑法第三百二十條第一項
  意圖為自己或第三人不法之所有，而竊取他人之動產者，為竊盜罪，處五年以下有
  期徒刑、拘役或五百元以下罰金。
